臺灣高等法院民事裁定
109年度抗字第1268號
抗  告  人  台松有限公司

法定代理人  蔡政宏  
代  理  人  鄭淳池  
相  對  人  曜傑投資股份有限公司


法定代理人  張綱維  


上列當事人間請求履行契約事件，抗告人對於中華民國109年8月
21日臺灣臺北地方法院109年度補字第1625號所為裁定，關於核
定訴訟標的價額部分，提起抗告，本院裁定如下： 
    主  文
原裁定關於核定訴訟標的價額部分廢棄。
本件訴訟標的價額核定為新臺幣壹仟伍佰玖拾肆萬捌仟玖佰陸拾
伍元。
抗告訴訟費用由相對人負擔。
    理  由
一、按訴訟標的之價額，由法院核定；核定訴訟標的之價額，以
    起訴時之交易價額為準，無交易價額者，以原告就訴訟標的
    所有之利益為準；以一訴主張數項標的者，其價額合併計算
    之；但所主張之數項標的互相競合或應為選擇者，其訴訟標
    的價額，應依其中價額最高者定之；訴訟標的之價額不能核
    定者，以第466條所定不得上訴第三審之最高利益額數加10
    分之1定之，民事訴訟法第77條之1第1、2項、第77條之2第1
    項、第77條之12分別定有明文。次按以有價證券之交付或股
    份之給付請求權為訴訟標的時，其價額應依有價證券或股份
    之交易價額定之，而非僅以其券面額或表彰股東權之股單面
    額或登記出資額為準（最高法院29年渝上字第1752號判決先
    例、107年度台抗字第354號裁定參照）。且所謂交易價額，
    乃客觀價值之一種，與當事人關於訴訟標的之利益，專由當
    事人主觀認知時之主觀價值不同，故以有價證券之給付請求
    權為訴訟標的時，如為上市、上櫃或興櫃公司股票，應以起
    訴當天或前一天之收盤價為準，如非上市、上櫃或興櫃公司
    股票，則應以起訴時發行公司之淨值計算其時價（最高法院
    107年度台簡抗字第48號裁定參照）。且訴訟標的之價額，
    乃法院應依職權調查核定之事項，不受當事人主張之拘束（
    最高法院99年度台抗字第503號裁定參照）。
二、本件抗告人起訴主張訴外人張綱維未依與訴外人環匯控股有
    限公司（下稱環匯公司）所簽借貸契約書約定，於民國（下
    同）107年12月31日清償所欠借款新臺幣（下同）2億5,000
    萬元，因環匯公司已將與相對人、張綱維及其他15家公司所
    簽借貸契約書所生之一切權利讓與伊，依借貸契約書第5條
    第3點約定，請求相對人交付名下所持有三信商業銀行股份
    有限公司（下稱三信商銀）股份（股東戶號：98713、股數1
    02萬7,963股，下稱系爭股份）之質押文件及股票正本予伊
    等語。經查： 
　㈠關於抗告人請求相對人交付系爭股份之質押文件部分，其訴
    訟標的既非對於親屬關係及身分上之權利有所主張，自屬因
    財產權而起訴，且其訴訟標的之價額為不能核定，依民事訴
    法第77條之12之規定，此部分訴訟標的價額應核定為165萬
    元。
　㈡關於抗告人請求相對人交付系爭股份之股票正本部分，查三
    信商銀為非上市、上櫃或興櫃公司（見本院卷第39頁），依
    上開說明，抗告人請求相對人交付系爭股份之股票正本應以
    起訴時發行公司三信商銀之淨值計算。本件抗告人係於109
    年7月9日起訴（見原法院卷第7頁），而於抗告人起訴前，
    三信商銀最近1次公告之109年第2季財務報告，其每股淨值
    為13.91元（見本院卷第43頁之公開資訊觀測站三信商銀簡
    明資產負債表），則按抗告人請求交付系爭股份數102萬7,9
    63股計算，系爭股份起訴時交易價值應為1,429萬8,965元（
    計算式：13.91元/股×102萬7963股=1,429萬8,965.33元，元
    以下四捨五入）。
　㈢抗告人上開㈠、㈡請求，並無互相競合或選擇之關係，則其等
    價額自應合併計算，合計為1,594萬8,965元（計算式：165
    萬元+1,429萬8,965元=1,594萬8,965元）。　
三、綜上所述，本件訴訟標的價額應為1,594萬8,965元，原裁定
    漏未核定及合併計算關於抗告人請求交付系爭股份設質文件
    之標的價額，另關於抗告人請求交付系爭股份股票正本部分
    ，原裁定逕以三信商銀108年12月31日之淨值計算核定本件
    訴訟標的價額為1,401萬1,136元，均有未洽。抗告人謂以本
    件訟標的價額之計算，應以系爭股份108年1月1日之股價減
    去金融機構質權擔保債務金額云云，惟查抗告人自承其尚未
    代為清償系爭股份之金融機構設質擔保債務（見本院卷第38
    頁），且關於其請求交付系爭股份之股票正本部分之訴訟標
    的價額，應以起訴時三信商銀之淨值計算系爭股份之時價，
    已如前述，抗告人執前開事由指摘原裁定不當，雖非有理，
    然原裁定關於訴訟標的價額之核定既有不當，非可維持，爰
    將原裁定關於訴訟標的價額核定部分廢棄，裁定如主文第2
    項所示。又原裁定關於核定訴訟標的價額部分既經廢棄，原
    裁定命補繳裁判費部分，即失所附麗，應俟訴訟標的價額核
    定確定後，由原法院另為處理，附此敘明。
四、據上論結，本件抗告為有理由，依民事訴訟法第492條、第9
    5條、第78條，爰裁定如主文。
中　　華　　民　　國　　109 　年　　10　　月　　19　　日
                  民事第十九庭  
                      審判長法  官  魏麗娟
                            法  官  張婷妮
                            法  官  陳慧萍
正本係照原本作成。
本裁定除以適用法規顯有錯誤為理由外，不得再抗告。如提起再
抗告，應於收受送達後10日內委任律師為代理人向本院提出再抗
告狀。並繳納再抗告費新臺幣１千元。
中　　華　　民　　國　　109 　年　　10　　月　　19　　日

  　　　　　　　　　　　　　書記官  任正人